【裁判字號】    95,台上,4031
【裁判日期】    950720
【裁判案由】    違反毒品危害防制條例
【裁判全文】
最高法院刑事判決            九十五年度台上字第四０三一號
    上  訴  人  甲○○
                        巷28.
    選任辯護人  蔡宏修律師
上列上訴人因違反毒品危害防制條例案件，不服台灣高等法院中
華民國九十五年六月二日第二審判決（九十五年度上訴字第二四
九號，起訴案號：台灣士林地方法院檢察署九十四年度偵字第五
四四八號），提起上訴，本院判決如下：
    主  文
原判決撤銷，發回台灣高等法院。
    理  由
本件原判決認定上訴人甲○○明知海洛因係毒品危害防制條例所
定之第一級毒品，不得非法運輸、販賣，且為管制物品，不得私
運進口，竟為供自己施用及販賣圖利，而基於運輸、販賣海洛因
及私運管制物品進口之犯意，於民國九十四年五月十九日，搭機
前往大陸地區昆明市長城賓館，以美金三千元之代價，向自稱「
楊應賓」之成年男子購得海洛因二包，嗣於同年月二十一日晚上
搭機返台時，以香菸盒夾帶之方式，私運海洛因入境，而於該日
晚上十時許，在桃園中正國際機場為警查獲等情，並以第一審援
引行為時刑法第五十九條減輕其刑等，有所未洽，因而撤銷第一
審之判決，改判依行為時刑法所定想像競合犯、牽連犯之例從一
重論處上訴人販賣第一級毒品罪刑（判處無期徒刑，褫奪公權終
身），固非無見。
惟查科刑判決所認定之事實，與其所採用之證據不相適合，即屬
證據上之理由矛盾，按諸刑事訴訟法第三百七十九條第十四款，
其判決當然為違背法令。（一）原判決以第一審卷附法務部法醫
研究所函示，海洛因嚴重濫用者，每天施打之劑量僅零點五公克
左右，上訴人既自承其每次施用約零點一公克，一天五、六次，
惟其攜入之海洛因高達八十八餘公克，顯見應非單純供己施用而
攜帶入境，其另具有販賣毒品之意圖等情（見原判決第二頁理由
二(二)）。然查，上開法務部法醫研究所函說明三(一)係稱：嚴重濫
用海洛因者，每天施打「純品海洛因」劑量在零點四至零點六三
公克之間，無明顯中毒症狀發生（見第一審卷第一九一頁）；而
依第一審卷附法務部調查局鑑定通知書所載，扣案之粉末二包經
該局鑑定結果，均含海洛因成分，合計淨重八十八點三九公克，
純度百分之十點六七，純質淨重為九點四三公克（見第一審卷第
五三頁），原判決未以上訴人攜入之海洛因純質淨重為計算基準
，逕依全部粉末淨重數量為論斷上訴人非單純供己施用而係另具
販賣意圖之依據，該部分事實之認定與所採用之證據顯不相適合
。（二）原判決援引檢察官就上訴人使用之行動電話監察通訊譯
文為證據，說明上訴人運毒另具販賣之意圖（見原判決第三頁理
由二(二)）。然查：１、原判決以上訴人於九十四年五月十九日赴
大陸地區購買毒品，認定上訴人於同年月十四日與人在大陸之某
男通話內容中所稱之「質料」應為海洛因，惟未說明該項認定所
憑之證據，該部分判決理由已欠完備。２、上訴人於九十四年五
月三日、十七日與綽號阿義者，及同年月九日與錢老闆之通話內
容，均未提及上訴人係為販賣海洛因圖利始前往大陸地區販入扣
案之海洛因，原判決據以認定上訴人係為販賣圖利始行販入扣案
之海洛因，亦難謂適合，併有證據上理由矛盾之違法。上訴意旨
指摘原判決不當，尚非全無理由，應認原判決有撤銷發回更審之
原因。至原判決理由四(一)不另為無罪諭知部分，基於審判不可分
之原則，應併予發回。
據上論結，應依刑事訴訟法第三百九十七條、第四百零一條，判
決如主文。
中    華    民    國  九十五  年    七    月   二十   日
                      最高法院刑事第九庭
                          審判長法官  陳  正  庸
                                法官  賴  忠  星
                                法官  王  居  財
                                法官  林  開  任
                                法官  林  立  華
      本件正本證明與原本無異
                                      書  記  官
中    華    民    國  九十五  年    七    月  二十六  日
                                                      v


司法院資訊處製作；財團法人民間司法改革基金會備份。
